臺灣臺南地方法院刑事判決
110年度金訴字第561號
公  訴  人  臺灣臺南地方檢察署檢察官
被      告  蘇嘉榮


上列被告因詐欺等案件，經檢察官提起公訴（110年度偵字第117
99號），被告於準備程序進行中，就被訴事實為有罪之陳述，本
院改行簡式審判程序審理，判決如下：
    主  文
蘇嘉榮犯三人以上共同詐欺取財罪，處有期徒刑壹年貳月。未扣
案之犯罪所得新臺幣壹萬元沒收，於全部或一部不能沒收或不宜
執行沒收時，追徵其價額。
    事  實
一、蘇嘉榮於民國109年3月、4月間，加入真實姓名不詳、暱稱
    「文魁」所屬之詐欺集團，與Telegram通訊軟體暱稱「文魁
    」及其他不詳成年成員共同意圖為自己不法之所有，基於三人
    以上共同詐欺取財及洗錢之犯意聯絡，由蘇嘉榮提供其所申
    請之臺南鹽埕郵局帳號000-00000000000000號帳戶（下稱臺
    南鹽埕郵局帳戶）資料供該詐欺集團使用。嗣該詐欺集團所
    屬成員取得上開帳戶資料後，於109年9月初，佯稱為「陳昊
    然」之人，透過派愛族交友軟體app，與葉瓊瑩相識，並互
    加為Line好友，並以「陳昊然」及Line暱稱「OANDA外幣客
    服」名義，向葉瓊瑩佯稱：下載OANDA軟體註冊帳號，下單
    投資比特幣區塊鍊可獲利等語，致葉瓊瑩陷於錯誤，於附表
    所示之時間，匯款如附表所示之金額，至蘇嘉榮上開臺南鹽
    埕郵局帳戶內，蘇嘉榮遂依「文魁」之指示，持上開帳戶之
    提款卡，至臺南鹽埕郵局自動櫃員機，分別於109年10月13
    日19時51分許提領新臺幣（下同）6萬元、同日19時52分許
    提領2萬700元、同日20時46分許提領1萬8000元後，將提領
    款項交予「文魁」，以此方式隱匿詐欺集團犯罪所得，並獲
    得1萬元之報酬。嗣因葉瓊瑩察覺有異並報警處理，始循線
    查悉上情。
二、案經葉瓊瑩訴由新北市政府警察局三重分局移送臺灣臺南地
    方檢察署檢察官偵查起訴。
    理  由
一、本件被告所犯為死刑、無期徒刑、最輕本刑為3年以上有期
    徒刑以外之罪，亦非屬高等法院管轄之第一審案件，其於準
    備程序進行中，先就被訴事實為有罪之陳述，經法官告知簡
    式審判程序之旨，並聽取公訴檢察官之意見後，依刑事訴訟
    法第273條之1第1項、第273條之2等規定，裁定進行簡式審
    判程序，且不受同法第159條第1項、第161條之2、第161條
    之3、第163條之1及第164條至第170條所規定證據能力認定
    及調查方式之限制，合先敘明。
二、上開犯罪事實，業據被告於偵訊及本院審理時均坦承不諱，
    並有告訴人葉瓊瑩於警詢時之指訴（警卷第1至3頁）、告訴
    人與Line暱稱「OANDA外幣客服」之Line對話紀錄（警卷第4
    1至44頁）、告訴人之高雄市政府警察局楠梓分局加昌派出
    所受理詐騙帳戶通報警示簡便格式表、內政部警政署反詐騙
    諮詢專線紀錄表、中國信託商業銀行右昌分行及臺新銀行右
    昌分行存摺封面影本、轉帳交易擷圖5份（警卷第9頁、第14
    至15頁、第17至19頁、第36至40頁）、被告臺南鹽埕郵局帳
    號00000000000000號帳戶之客戶基本資料、109年9月1日起
    至109年12月17日止客戶歷史交易清單（警卷第6至8頁反面
    ）、臺灣臺南地方檢察署檢察官109年度偵字第6346號、第1
    7434號、第18649號、第22725號、110年度偵字第1810號、
    第2209號、第2474號、第2475號、第2476號、第2477號起訴
    書、臺灣嘉義地方檢察署檢察官109年度偵字第7289號起訴
    書、臺灣橋頭地方檢察署檢察官110年度偵字第867號起訴書
    、臺灣臺南地方法院109年度金訴字第259號、第278號、110
    年度金訴字第8號、第89號、第231號刑事判決、臺灣嘉義地
    方法院110年度金訴字第9號刑事判決（起訴書證據並所犯法
    條欄誤載為臺南地方法院）、臺灣橋頭地方法院110年度審
    金訴字第139號刑事判決等（偵卷第75至80頁、第87至101頁
    、第111至122頁、第137至146頁、第155至216頁，本院卷第
    75至167頁）在卷可稽，堪認被告之自白與事實相符，而得
    採信。是本案事證明確，被告上開犯行堪以認定，應依法論
    科。
三、論罪科刑： 
　㈠按洗錢防制法第2條明定：「本法所稱洗錢，指下列行為：一
    、意圖掩飾或隱匿特定犯罪所得來源，或使他人逃避刑事追
    訴，而移轉或變更特定犯罪所得。二、掩飾或隱匿特定犯罪
    所得之本質、來源、去向、所在、所有權、處分權或其他權
    益者。三、收受、持有或使用他人之特定犯罪所得。」已將
    洗錢過程中之處置（將犯罪所得直接予以處理）、多層化（
    以迂迴層轉、化整為零之多層化包裝方式，掩飾或隱匿特定
    犯罪所得）及整合（收受、持有或使用他人犯罪所得）等各
    階段行為，均納入洗錢行為，以徹底打擊洗錢犯罪。本案詐
    欺集團成員詐騙告訴人後，為隱匿詐欺所得去向，要求告訴
    人將款項匯入被告所提供之上開臺南鹽埕郵局帳戶，再由被
    告依「文魁」之指示，持上開帳戶之提款卡提領告訴人匯入
    之款項，並將提領款項交予「文魁」，業已製造金流之斷點
    ，而隱匿該犯罪所得之去向，致無從或難以追查前揭犯罪所
    得，揆諸首揭說明，被告所為自屬洗錢防制法第2條第2款所
    規範之洗錢行為。核被告所為，係犯刑法第339條之4第1項
    第2款之三人以上共同犯詐欺取財罪及洗錢防制法第2條第2
    款、第14條第1項之一般洗錢罪。
　㈡按共同正犯之成立，祇須具有犯意之聯絡，行為之分擔，既
    不問犯罪動機起於何人，亦不必每一階段犯行，均經參與；
    共同正犯間，非僅就其自己實施之行為負其責任，並在犯意
    聯絡之範圍內，對於他共同正犯所實施之行為，亦應共同負
    責；共同正犯間之犯意聯絡，不以明示為必要，即相互間有
    默示之合致，亦無不可（最高法院109年度臺上字第1603號
    判決意旨參照）。共同實行犯罪行為之人，在合同意思範圍
    內，各自分擔犯罪行為之一部，相互利用他人之行為，以達
    其犯罪之目的者，即應對於全部所發生之結果共同負責；且
    共同正犯不限於事前有協定，即僅於行為當時有共同犯意之
    聯絡者亦屬之，且表示之方法，不以明示通謀為必要，即相
    互間有默示之合致亦無不可（最高法院103年度臺上字第233
    5號判決意旨參照）。查被告為本案犯行係提供其所有之臺
    南鹽埕郵局帳戶資料供「文魁」及所屬詐欺集團使用，再由
    被告依「文魁」之指示，持上開帳戶之提款卡提領告訴人匯
    入之款項後交予「文魁」，並藉此獲取報酬，被告主觀上既
    已知悉自己所為係為詐欺集團收取犯罪所得及隱匿詐欺所得
    之去向及所在，足認被告與「文魁」及所屬詐欺集團其餘成
    員之間，均有三人以上共同詐欺取財及洗錢之直接或間接之
    犯意聯絡，且係以自己犯罪之意思參與本案，自應就上開犯
    行均共同負責。是被告與前述詐欺集團成員就上開三人以上
    共同詐欺取財及洗錢之犯行，均有犯意之聯絡及行為之分擔
    ，應論以共同正犯。
　㈢被告以同一提領並轉交詐欺款項之行為，同時觸犯上開加重
    詐欺取財罪、洗錢罪，為想像競合犯，應依刑法第55條規定
    ，從一重之三人以上共同詐欺取財罪處斷。
  ㈣另按想像競合犯之處斷刑，本質上係「刑之合併」。其所謂
    從一重處斷，乃將想像競合犯組成之評價上數罪，合併為科
    刑一罪，其所對應之刑罰，亦合併其評價上數罪之數法定刑
    ，而為一個處斷刑。易言之，想像競合犯侵害數法益者皆成
    立犯罪，論罪時必須輕、重罪併舉論述，同時宣告所犯各罪
    名，包括各罪有無加重、減免其刑之情形，亦應說明論列，
    量刑時併衡酌輕罪部分量刑事由，評價始為充足，然後依刑
    法第55條前段規定「從一重處斷」，非謂對於其餘各罪可置
    而不論。因此，法院決定處斷刑時，雖以其中最重罪名之法
    定刑，做為裁量之準據，惟於裁量其輕重時，仍應將輕罪合
    併評價在內（最高法院108年度臺上字第4405、4408號判決
    意旨參照）。被告就上開犯行雖已從一重之刑法加重詐欺取
    財罪處斷，然被告於偵查及審判中均曾自白洗錢罪之犯行，
    本院於後述量刑時，仍當一併衡酌此部分合於洗錢防制法第
    16條第2項減輕事由之情形。
　㈤爰審酌現今詐欺集團之詐騙事件層出不窮、手法日益翻新，
    政府及相關單位無不窮盡心力追查、防堵，被告正值青壯，
    本應依循正軌獲取所得，竟貪圖不法利益，參與本案「文魁
    」所屬之詐欺集團，雖非集團首腦或核心人物，但其提供所
    有之帳戶供集團使用，並負責提領該帳戶內之詐欺款項轉交
    「文魁」之行為，使詐欺集團得以實際獲取犯罪所得，所為
    同屬詐欺犯罪之一環，並造成告訴人受有財產損失且難以追
    償，仍應予非難。兼衡被告犯後能坦承犯行，態度尚佳，及
    自陳教育程度為國小畢業、離婚，現因口腔癌保外就醫，亦
    無法工作，與大姐同住、由其照顧，領有殘障手冊，依靠津
    貼生活，暨其素行、犯罪之動機、目的、手法、參與程度等
    一切情狀，量處如主文所示之刑。
　㈥查被告因本案犯行獲得1萬元之報酬，即屬被告所有之犯罪所
    得，應依刑法第38條之1第1項前段規定宣告沒收，於全部或
    一部不能沒收或不宜執行沒收時，則應依同條第3項規定，
    追徵其價額；惟上述沒收不影響第三人對沒收標的之權利或
    因犯罪而得行使之債權，仍得依相關法律規定辦理。至被告
    違犯上開犯行時所提領之款項，均依據指示交付「文魁」，
    已非屬被告所有，自無由依洗錢防制法第18條第1項前段規
    定宣告沒收，附此敘明。
四、據上論斷，依刑事訴訟法第273條之1第1項、第299條第1項
    前段，洗錢防制法第2條第2款、第14條第1項、第16條第2項
    ，刑法第11條、第28條、第339條之4第1項第2款、第55條、
    第38條之1第1項前段、第3項，刑法施行法第1條之1第1項，
    判決如主文。
本案經檢察官黃莉琄提起公訴，檢察官呂舒雯到庭執行職務
中　　華　　民　　國　　111 　年　　1 　　月　　26　　日
            刑事第十四庭  法  官  蕭雅毓
以上正本證明與原本無異。
如不服本判決應於收受送達後20日內向本院提出上訴書狀，並應
敘述具體理由；其未敘述上訴理由者，應於上訴期間屆滿後20日
內向本院補提理由書（均須按他造當事人之人數附繕本）「切勿
逕送上級法院」。
                          書記官  李如茵
中　　華　　民　　國　　111 　年　　1 　　月　　26　　日
附錄本案論罪科刑法條全文
洗錢防制法第2條
本法所稱洗錢，指下列行為：
一、意圖掩飾或隱匿特定犯罪所得來源，或使他人逃避刑事追訴
    ，而移轉或變更特定犯罪所得。
二、掩飾或隱匿特定犯罪所得之本質、來源、去向、所在、所有
    權、處分權或其他權益者。
三、收受、持有或使用他人之特定犯罪所得。

洗錢防制法第14條
有第二條各款所列洗錢行為者，處7年以下有期徒刑，併科新臺
幣5百萬元以下罰金。
前項之未遂犯罰之。
前二項情形，不得科以超過其特定犯罪所定最重本刑之刑。

刑法第339條之4　　　
犯第339條詐欺罪而有下列情形之一者，處1年以上7年以下有期
徒刑，得併科1百萬元以下罰金：
一、冒用政府機關或公務員名義犯之。
二、三人以上共同犯之。
三、以廣播電視、電子通訊、網際網路或其他媒體等傳播工具，
    對公眾散布而犯之。
前項之未遂犯罰之。

【附表：】
編號 匯款時間 匯款方式 匯款金額 （新臺幣） 1 109年10月13日19時0分許 以中國信託銀行網路銀行轉帳 4萬9997元 2 109年10月13日19時0分許 以台新銀行網路銀行轉帳 4400元 3 109年10月13日19時28分許 以兆豐銀行網路銀行轉帳 1萬元 4 109年10月13日19時28分許 以兆豐銀行網路銀行轉帳 1萬元 5 109年10月13日19時28分許 以台新銀行網路銀行轉帳 1萬1446元 總計   8萬5843元